臺灣高雄地方法院刑事判決　　　　　　　94年度訴字第2943號
公　訴　人　臺灣高雄地方法院檢察署檢察官
被　　　告　丁○○
指定辯護人　本院公設辯護人　丙○○
上列被告因毒品危害防制條例案件，經檢察官提起公訴（94年度
偵字第6386號），本院判決如下：
    主  文
丁○○共同連續販賣第二級毒品，處有期徒刑拾貳年。扣案第二
級毒品甲基安非他命參包（驗前毛重陸點柒公克，驗後毛重陸點
陸公克）沒收銷燬；因犯罪所得財物新台幣壹仟伍百元沒收之，
如一部或全部不能沒收，應追徵其價額或以財產抵償之。
    事  實
一、丁○○素行不佳，有多次前科，其中曾於民國81年間，因犯
    肅清煙毒條例罪，經臺灣高等法院高雄分院判處有期徒刑3
    年4 月確定，於84年4 月1 日假釋出監後，竟又於假釋期間
    內再犯肅清煙毒條例，經臺灣高等法院高雄分院判處有期徒
    刑3 年5 月確定，其前開假釋並因而撤銷；丁○○另於85
    年間犯竊盜罪，經本院判處有期徒刑7 月確定，並經檢察官
    聲請與前開肅清煙毒條例案件有期徒刑定應執行有期徒刑4
    年；丁○○再因販賣毒品犯肅清煙毒條例之罪，經臺灣高等
    法院高雄分院判處有期徒刑9 年確定。丁○○再度入監服刑
    後，又於91年8 月15日縮短刑期假釋出監（上開案件均未執
    行完畢，不構成累犯），竟不思悔改，復與姓名年籍均不詳
    綽號「賢仔」之成年男子與甲○○（另移由檢察官依法偵辦
    ）共同基於營利意圖及販賣第二級毒品甲基安非他命之概括
    犯意之聯絡，自94年1 月間某日起，至同年3 月上旬某日止
    ，以每包新台幣（下同）500 元之價格，由綽號「賢仔」之
    成年男子與戊○○聯絡交易之時間、地點及毒品數量、金額
    後，再由丁○○或甲○○持毒品至約定之時、地與戊○○交
    易，而以此方式連續販賣第二級毒品甲基安非他命予戊○○
    三次。嗣於同年3 月14日下午3 時許，戊○○再以電話與該
    綽號「賢仔」之成年男子聯絡，並約定至高雄縣路竹鄉「代
    天宮」前交易第二級毒品甲基安非他命一包（價格500 元）
    後，丁○○與甲○○、劉士豪（現役軍人，由軍事檢察官另
    行偵辦）三人乃分乘二輛機車，丁○○並攜帶交易所用之第
    二級毒品甲基安非他命一包至上開「代天宮」前與戊○○會
    面，雙方正欲交易時，即為警當場查獲而未遂，並扣得甲基
    安非他命一包。再經丁○○之同意，前往丁○○位於高雄縣
    岡山鎮○○○路173 號之賃居處搜索，並扣得甲基安非他命
    二包（總計扣得甲基安非他命三包，驗前總毛重6.7 公克，
    驗後總毛重6.6公克），因而查獲上情。
二、案經內政部警政署保安警察第三總隊第二大隊報告臺灣高雄
    地方法院檢察署檢察官偵查起訴。
    理  由
壹、程序部分：
一、訊據被告丁○○抗辯稱: 「警方搜索前雖有經我同意，是我
    開的門，但當時他們手上有槍，且已經上膛，就押我進入承
    租房屋，當時他們的槍有指向我。」、「警察說如果不開的
    話，我就叫鎖匠來開門，所以我就開門讓他們進去。」等語
    。按「搜索，經受搜索人出於自願性同意者，得不使用搜索
    票。但執行人員應出示證件，並將其同意之意旨記載於筆錄
    。」刑事訴訟法第131 條之1 定有明文。本件經勘驗警方搜
    索被告上開承租處之蒐證錄影光碟結果，並未發現警方人員
    有何以槍枝指向被告或其他脅迫之行為，且該蒐證錄影光碟
    中，就警方人員會同被告至其承租處搜索之過程，並無中斷
    錄影之情形，且亦未發現警方人員有何「如果不開門，要請
    鎖匠來開門」之言語。且本件是被告自行交出鑰匙予警方後
    ，警方人員復將鑰匙交予被告，由被告自行開門等情，亦經
    本院勘驗該光碟屬實，並製有勘驗筆錄可稽，足認被告上開
    抗辯顯與事實不符。又被告更有於搜索扣押筆錄「執行之依
    據」欄下「依刑事訴訟法第131 條之1 經受搜索人同意執行
    搜索」項下簽名，足見被告係出於自願性同意，警方人員據
    此而為搜索，於法並無不合。
二、證據能力有無之認定：
１、按「被告以外之人於審判外之言詞或書面陳述，除法律有規
    定者外，不得作為證據。」刑事訴訟法第159條第1項固定有
    明文。惟按「被告以外之人於審判外之陳述，雖不符前四條
    之規定，而經當事人於審判程序同意作為證據，法院審酌該
    言詞陳述或書面陳述作成時之情況，認為適當者，亦得為證
    據。當事人、代理人或辯護人於法院調查證據時，知有第一
    百五十九條第一項不得為證據之情形，而未於言詞辯論終結
    前聲明異議者，視為有前項之同意。」刑事訴訟法第159 條
    之5亦規定甚明。本件證人戊○○、甲○○、劉士豪於警訊
    中之陳述，雖均屬被告以外之人於審判外之陳述，惟被告及
    其辯護人於本院調查證據時，均知有上情而未於言詞辯論終
    結前聲明異議，依刑事訴訟法第159條之5之規定，自得為證
    據。
２、證人甲○○於本院94年度聲羈字第271號案件中之陳述，雖
    未經法官依證人詰問程序命具結後詰問，惟其係以被告身分
    接受訊問，而非以證人身分接受詰問，其尚非屬「依法應具
    結」之人，核與刑事訴訟法第158條之3所定之「依法應具結
    而未具結者」有間，尚不能僅以其未經具結即認為無證據能
    力。惟刑事訴訟法第159條第1項之所以排除「被告以外之人
    於審判外之陳述」之證據能力，無非係以該「被告以外之人
    於審判外之陳述」於本案中並未經具結，且其陳述未經對造
    當事人之反詰問。蓋未經具結之證言，即使為虛偽陳述，亦
    不構成偽證罪，其陳述欠缺真實性擔保；而未經反詰問之陳
    述，無法經由反詰問之過程確認其證言之真實性。簡言之，
    刑事訴訟法第159條第1項之立法目的，主要係因被告以外之
    人於審判外之陳述，無法擔保其陳述之真實性，故原則上不
    得作為實質證據。惟若被告以外之人在審判外之陳述，具有
    可擔保其陳述真實性之情況存在，此時即與刑事訴訟法第
    159條第1項之立法目的無違，則無排除其證據能力之必要。
    故刑事訴訟法第159條之2及第159條之3關於「於檢察事務官
    、司法警察官或司法警察調查中所為之陳述」，乃規定其陳
    述具有「可信之特別情況」時，得為證據。乃因其陳述具有
    「可信之特別情況」，已有「真實性擔保」，故雖未經具結
    ，亦未經反詰問，亦認其陳述具有證據能力。惟又觀之我國
    刑事訴訟法第159條之1規定：「被告以外之人於審判外向
    法官所為之陳述，得為證據。被告以外之人於偵查中向檢察
    官所為之陳述，除顯有不可信之情況者外，得為證據。」而
    就被告以外之人於審判外向法官或偵查中向檢察官所為之陳
    述，明文規定具有證據能力，則未如同法第159條之2及第
    159條之3所規定須以「有可信之特別情況」為要件。審究上
    開規定之所以區分不同之詢問而為不同要件規定之原因，除
    於法官或檢察官面前之陳述，通常均係基於自由意志而陳述
    ，其陳述較無「缺乏任意性」之疑慮外，更因法官及檢察官
    就證人、鑑定人有命其具結之權力，而證人、鑑定人於具結
    後如有虛偽陳述，即須受偽證罪之處罰，而透過具結程序使
    其陳述具有一定程度之真實性擔保，此亦係何以刑事訴訟法
    第158條之3規定「證人、鑑定人依法應具結而未具結者，其
    證言或鑑定意見，不得作為證據。」之理由。故若被告以外
    之人於審判外向法官或檢察官所為之陳述，並未經具結或對
    造當事人之對質詰問，亦無其他真實性擔保之情形下，即不
    應逕認為不受刑事訴訟法第159條之限制，而具有證據能力
    。至於檢察事務官、司法警察、司法警察官並無命證人具結
    之權力，無法經由命具結之法定程序中獲得真實性擔保，故
    被告以外之人在其等調查中之陳述，則須有「可信之特別情
    況」，而有一定之「真實性擔保」時，始具有證據能力。經
    查，證人甲○○於本院94年度聲羈字第271號案件中之陳述
    ，雖係「於審判外向法官所為之陳述」，惟其係以被告身分
    接受訊問，並未經具結，如為虛偽陳述，亦不負偽證罪之責
    任，其供述並無任何真實性之擔保。且於檢察官或法官訊問
    時，亦係在與被告丁○○隔離之情形下所為，被告丁○○亦
    無任何對質詰問之機會，故亦尚不得依刑事訴訟法第159條
    之1第1項之規定，而逕認為具有證據能力。惟就證人甲○○
    此部分之陳述，被告丁○○及指定辯護人於本院調查證據時
    ，均知有上情而未於言詞辯論終結前就該證據是否屬於傳聞
    證據而聲明異議，本院依其陳述作成時之情形，亦認無任何
    不適當之情事，則依刑事訴訟法第159條之5第2項、第1項之
    規定，自得作為證據。
３、證人戊○○於偵查中經檢察官命具結作證前，雖檢察官並未
    告知其得依刑事訴訟法第181條拒絕證言之權利。然按證人
    恐因陳述致自己或與其有前條第一項關係之人受刑事追訴或
    處罰者，得拒絕證言；而證人有第181條之情形者，應告以
    得拒絕證言，固分別為刑事訴訟法第181條、第186條第2項
    所明定。惟在證人係恐因陳述致自己受刑事追訴或處罰之情
    形下，刑事訴訟法第186條第2項明文規定須告知得拒絕證言
    ，其立法意旨無非係因除法律另有規定者外，不問何人，於
    他人之案件，有為證人之義務，此為刑事訴訟法第176條之1
    所明定。故經檢察官或法院命為證人者，原則上即有為證人
    之義務，無故違反者，依同法第178條之規定，即有受拘提
    或科罰鍰處分之不利益。然按刑事被告乃程序主體者之一，
    有本於程序主體之地位而參與審判之權利，並藉由辯護人協
    助，以強化其防禦能力，落實訴訟當事人實質上之對等。又
    被告之陳述亦屬證據方法之一種，為保障其陳述之自由，現
    行法承認被告有保持緘默之權。故刑事訴訟法第95條規定：
    「訊問被告應先告知左列事項：一、犯罪嫌疑及所犯所有罪
    名，罪名經告知後，認為應變更者，應再告知。二、得保持
    緘默，無須違背自己之意思而為陳述。三、得選任辯護人。
    四、得請求調查有利之證據。」此為訊問被告前，應先踐行
    之法定義務，屬刑事訴訟之正當程序。而證人依法有為證人
    之義務，則在證人有恐因陳述致自己受刑事追訴或處罰之虞
    者，在其自己為被告之刑事案件中，有保持緘默之權利，惟
    於他人之刑事案件中，若貫徹證人作證之義務，實則無異變
    相剝其為被告時之緘默權，故刑事訴訟法第181條乃規定於
    此情形下，得拒絕證言。且為保障被告之緘默權，刑事訴訟
    法第95條乃規定訊問被告前有告知其得保持緘默之義務，則
    在他人刑事案件中，若未告知其得拒絕證言，實無異以變通
    方式不告知被告得保持緘默之權利，故刑事訴訟法第186條
    第2項乃規定應告知得拒絕證言。易言之，此證人之拒絕證
    言權，與被告之緘默權，及告知之義務，均係一體之兩面，
    均係基於保護證人本身之利益，而非為在他人刑事案件中，
    保護該他人之利益規定。故於證人有「恐因陳述致自己受刑
    事追訴或處罰」之情形，而未依刑事訴訟法第186條第2項規
    定告知得拒絕證言者，無異係訊問被告前未告知其得保持緘
    默，則其法律效果應僅產生其於作證時所為之證述，得否有
    作為對證人本身不利證據之能力而已。該條規定既非為保護
    證人在他人刑事案件中作證時之該他人（該案被告），則縱
    有違反此類拒絕證言權告知義務者，在該他人之刑事案件中
    ，就該他人（該案被告）而言，仍非無證據能力。固證人戊○○於偵查中作證時，檢察官雖未告知其得拒絕證言，然對
    於本件被告丁○○而言，並不因此而影響其證據能力，合先
    敘明。
貳、實體部分：
一、訊據被告丁○○矢口否認犯行，辯稱：「當天發生是戊○○
    的表哥打電話來，要我出去和戊○○談事情，我們就過去了
    ，…，我們身上並無毒品，那個毒品是在地上撿到的，不是
    我們的。…，我曾向戊○○借五千元，沒有還他，他出言恐
    嚇我，說要打死我」云云。惟查：
（一）證人戊○○先於94年3月14日偵訊中結證稱：「（問：施
      用之毒品如何來？）透過一名綽號『賢仔』之男子，他先
      與丁○○聯絡好，叫我到代天宮等，我今天下午二點多到
      代天宮等，我遇到丁○○後，拿五百元給他，要他要買安
      非他命，但還沒有拿到就被警察抓了。」、「（問：以前
      是否曾向丁○○買過毒品？）有都是透過賢仔向丁○○買
      的，從三、四個月前開始，都是在代天宮買的，每次都買
      五百元，都是丁○○或甲○○或劉士豪交給我的，大多是
      甲○○交給我的。丁○○及劉士豪也有交付毒品給我過，
      我已經向他們買三、四次。」；復於94年6月21日偵訊中
      證稱：：「（問：你當天去那裡做什麼？）我去等交易，
      我不知道是否他們三人個，因為那是『賢仔』認識的。」
      、「（問：是否在94年3月14日訊問中說向丁○○買了好
      幾次？）是透過『賢仔』」；惟於94年10月26日本院審理
      中則證稱：「（問：是否認識丁○○？）認識。」、「（
      問：認識多久？）就是在代天宮被查獲那次認識的，之前
      都是透過朋友『賢仔』拿的。」、「（問：當天是要向何
      人購買安非他命？）我是打電話給我的朋友『賢仔』，說
      要購買五百元安非他命，他就要我去代天宮等。」、「（
      問：在代天宮等多久後丁○○才過來？）十幾分。」、「
      （問：之前透過『賢仔』拿過幾次安非他命？）四次。」
      、「（問：向『賢仔』拿安非他命是何人交付給你？）是
      『賢仔』或是甲○○。」。
（二）證人甲○○於94年3 月14日警訊中亦證稱：「（問：警方
      於現場查獲安非他命之毒品是何人所有？）是綽號『強仔
      』的，就是警方所提供真實姓名丁○○的。」、「（問：
      你說安非他命毒品是丁○○的，丁○○持該毒品做何用途
      ？）是戊○○打電話給丁○○要購買五百元之安非他命。
      」、「（問：你為何會在查緝現場？）我是陪丁○○和劉
      志豪去查獲現場。」、「因為丁○○要去販賣五百元之安
      非他命給戊○○，叫我和劉士豪陪他去。」；復於翌日本
      院94年度聲羈字第271 號案件訊問時陳稱：「（提示警、
      偵訊筆錄問：戊○○認識嗎？對其在警訊及地檢署之筆錄
      有何意見？）認識。我未賣給他，只是交毒品給他，是人
      家託我拿給他的，是一位『阿強』叫我拿給他的。」、「
      （問：『阿強』你知道嗎？）今日我才知道『阿強』叫丁○○…。」
（三）又證人劉士豪亦於94年3 月14日警訊陳稱：「（問：警方
      所查扣之安非他命是何人所有？）我不知道他的名字，他
      也和我一起被警方查獲。」、「（問：查緝現場尚有何人
      ？）包括我有四人，一個叫戊○○、一個叫甲○○，另一
      個我不知他的名字。」、「（問：警方提供姓名丁○○之
      檔案照片，是否就是你所稱不知姓名之男子？）是。」、
      「（問：你因何說安非他命是丁○○的？）因為戊○○打
      電話要向丁○○購買三百元安非他命，且要與丁○○談之
      前的過節，所以就陪同前往。」
（四）綜上所述，證人甲○○雖於本院審理中陳稱：伊不知經警
      於前開「代天宮」所查扣之第二級毒品甲基安非他命係何
      人所有，伊與丁○○前開「代天宮」是為了要與戊○○和
      解，並非為交易毒品云云，不僅與證人戊○○、劉士豪前
      開證述情節不符，更與證人甲○○自己於警訊及本院羈押
      審查庭中供述情節有違。雖證人甲○○另於偵查及本院審
      理時曾抗辯警方曾以手打其臉頰二、三下云云，惟其亦供
      稱：並未因被打而承認犯行等語。足認證人甲○○之於警
      訊之供述非無任意性，而其於本院羈押審查庭之供述，更
      係完全基於其自由意志而為陳述，證人甲○○嗣後翻異前
      詞，不過係為自己及被告脫罪、飾卸之詞，不足採信，自
      應以其於警訊及本院上開羈押審查庭中之供述為可採。而
      證人戊○○就其前三次交易毒品時，係何人將毒品交付予
      伊乙節，前後供述並非完全一致。惟其係先以電話與綽號
      「賢仔」之男子聯絡後，再由他人負責與其交易乙節，則
      先後陳述一致。又證人甲○○亦證稱被告與伊共同前往上
      往「代天宮」，係為與證人戊○○交易毒品，已如前述，
      而被告丁○○復攜帶第二級毒品甲基安非他命前往上開交
      易地點，足認證人戊○○於購買第二級毒品甲基安非他命
      時，均係與綽號「賢仔」之男子聯絡後，再由被告或證人
      甲○○負責交貨、收款。至於被告丁○○辯稱：伊係因與
      證人戊○○之金錢糾紛而前往談判，並未交易毒品云云，
      顯係推諉卸責之詞，殊不足採。此外，復有毒品甲基安非
      他命三包扣案可證，又扣案毒品三包經送驗結果，確係第
      二級毒品甲基安非他命（驗前毛重6.7 公克，驗後毛重
      6.6 公克）無疑，此有高雄醫學大學附設中和紀醫念檢驗
      報告在卷可稽，被告丁○○眅賣第二級毒品之犯行，足堪
      認定。
二、被告丁○○曾賣出第二級毒品甲基安非他命予證人戊○○，
    核其所為，係犯毒品危害防制條例第4 條第2 項之販賣第二
    級毒品既遂罪；至其於94年3 月14日與證人戊○○約定交易
    毒品後，尚未完成交易前，即為警查獲，核其此部分所為，
    係犯毒品危害防制條例第4 條第6 項、第2 項之販賣第二級
    毒品未遂罪。起訴書所載被告犯罪事實及所犯法條雖認被告
    係轉讓第二級毒品而觸犯毒品危害防制條例第8 條第2 項、
    第5 項之轉讓第二級毒品未遂罪等語。惟業經公訴人當庭更
    正犯罪事實為被告販賣第二級毒品予證人戊○○，所犯法條
    則更正為毒品危害防制條例第4 條第2 項，本院自無庸再依
    刑事訴訟法第300 條之規定變更起訴法條。被告與甲○○及
    綽號「阿賢」之不詳成年男子間有犯意之聯絡，行為之分擔
    ，應依共同正犯之規定論處。其為販賣第二級毒品甲基安非
    他命之低度行為，為販賣之高度行為所吸收，不另論罪。被
    告先後多次販賣第二級毒品之行為，時間緊接，犯罪構成要
    件相同，顯係基於概括犯意反覆為之，為連續犯，應依刑法
    第56條之規定論以情節較重之販賣第二級毒品既遂罪，並加
    重其刑。爰審酌被告素行不佳，有多次施用及販賣毒品之前
    科，更於假釋期間犯本件之罪，此有臺灣高等法院被告前案
    紀錄表在卷供參，其顯無悔改向上之意，且其為逞物慾竟販
    賣毒品以圖暴利，危害社會治安甚鉅，而其於犯後猶矢口否
    認犯行，犯後態度不佳，更足認對本件犯行毫無悔意，惟其
    販賣毒品之次數不多、金額非鉅，犯罪所得尚微等一切情狀
    ，判處如主文所示之刑，以示懲儆。扣案之第二級毒品三包
    （驗前毛重6.7 公克，驗後毛重6.6 公克），應依毒品危害
    防制條例第18條第1 項前段沒收銷燬；被告先後賣出第二級
    毒品甲基安非他命三次予證人戊○○，共計得款1500元部分
    ，係其因犯罪所得之財物，應依毒品危害防制條例第19 條
    第1 項之規定沒收之，如全部或一部不能沒收，應追徵其價
    額或以財產抵償之；扣案之行動電話一具，雖係被告所有，
    此經被告自承在卷，惟並無證據足認係供販賣毒品時聯絡之
    工具，爰不併為沒收之諭知，附此敘明。
據上論斷，應依刑事訴訟法第299條第1項前段，毒品危害防制條
例第4條第2項、第18條第1項前段、第19條第1項，刑法第11條、
第28條、第56條，判決如主文。
本案經檢察官乙○○到庭執行職務。
中　　華　　民　　國　　94　　年　　12　　月　　1 　　日
                  刑事第九庭  審判長法官    張世賢
                                    法官    謝梨敏
                                    法官    王啟明
以上證明與原本無異。
如不服本判決，應於判決送達後10日內，向本院提出上訴狀。
                                書記官  陳心儀
中　　華　　民　　國　　94　　年　　12　　月　　1　　日
附錄所犯法條：
毒品危害防制條例第4條第2條第2項:
製造、運輸、販賣第二級毒品者，處無期徒刑或7年以上有期徒
刑，得併科新臺幣7百萬元以下罰金。
